臺灣高等法院刑事判決
109年度上易字第1466號
上  訴  人  臺灣桃園地方檢察署檢察官 
被      告  楊青嵐


選任辯護人  劉允正律師
上列上訴人因被告竊盜案件，不服臺灣桃園地方法院108年度易
字第183號，中華民國109年6月29日第一審判決（聲請簡易判決
處刑書案號：臺灣桃園地方檢察署107年度調偵字第2094號），
提起上訴，本院判決如下：
    主  文
上訴駁回。
    理  由
一、公訴意旨略以：被告楊青嵐意圖為自己不法之所有，於民國
    107年3月6日下午4時54分許，在桃園市○○區○○○街00○00號工
    作室內，徒手竊取告訴人吳哲鑫所有之木工夾2支（價值新
    臺幣300元）。因認被告涉犯刑法第320條第1項之竊盜罪嫌
    。
二、按犯罪事實應依證據認定之，無證據不得認定犯罪事實；不
    能證明被告犯罪者，應諭知無罪之判決，刑事訴訟法第154
    條第2項、第301條第1項分別定有明文。又檢察官對於起訴
    之犯罪事實，應負提出證據及說服之實質舉證責任。倘其所
    提出之證據，不足為被告有罪之積極證明，或其指出證明之
    方法，無從說服法院以形成被告有罪之心證者，基於無罪推
    定之原則，自應為被告無罪判決之諭知。
三、檢察官認被告涉犯前揭罪嫌，無非係以被告之供述、告訴人
    之指述、贓物領據、現場及監視器翻拍照片為主要論據。
四、被告否認有何竊盜犯行，辯稱：我於107年3月6日在桃園市○
    ○區○○○街00○00號工作室工作，我當天有拿2支木工夾，是向
    告訴人借的，我之前向告訴人借東西都是下次向告訴人租借
    場地時還，大約是1個星期左右，當天我是口頭向告訴人借
    ，告訴人有回應我「嗯」，所以我的認知是告訴人同意借給
    我，我沒有竊盜犯意等語。經查：
  ㈠不爭執事實
　　被告於107年3月6日下午4時54分許，在桃園市○○區○○○街00○
    00號工作室內，取走告訴人所有之木工夾2支一情，業據被
    告於警詢、偵查、原審及本院審理中供承不諱（偵卷第2至3
    、28至29頁，易卷第16至24、79、96頁），核與告訴人於警
    詢、偵查及原審審理中之指訴相符（偵卷第7、33頁，易卷
    第35至52頁），並有桃園市政府警察局八德分局扣押筆錄、
    扣押物品目錄表、贓物領據、現場及監視器翻拍照片、被告
    與告訴人之通訊軟體Line對話截圖在卷可查（偵卷第8至9、
    11至20頁）。
  ㈡爭執事實
　　本件爭點為，被告取走木工夾2支，是否基於竊盜犯意。
　⒈經原審勘驗現場監視器錄影畫面，勘驗結果如下（易卷第7至
    8頁）：
  ⑴檔案名稱：cam00-00000000-000000.mp4；勘驗範圍：00:00:
    00~00:02:05
  ①00：00：00至00：00：15（監視器畫面拍攝範圍為桃園市○○
    區○○○街00○00號木工工作室）被告戴口罩，隨意走動後，走
    到工作位置。
  ②00：00：15至00：00：30被告手持似黏著劑之白色瓶狀物及
    拉鏈包，並將其收進包包內。
  ③00：00：30至00：01：10被告手持小刷子清掃桌面後，持木
    工夾至後方門口狀似丈量某物品後，將木工夾收進包包內（
    00：00：40至00：01：09）。
  ④00：01：10至00：02：05被告拿起綠色紙袋旁之手機講電話
    ，手持電話邊講邊四處走動，後站在桌子邊講電話。
  ⑤00：02：05被告通話結束。
  ⑵檔案名稱：cam00-00000000-000000.mp4；勘驗範圍：00：00
    ：00至00：02：07
  ①00：00：00至00：00：34（監視器畫面拍攝範圍為工作室往
    大門口之方向）被告手持拉鍊包走至大門口邊，後又返回其
    原工作處，收拾拉鍊包後，同時拿取似黏著劑之白色瓶狀物
    ，將其放進包包內。
  ②00：00：34至00：01：05被告持小刷子清掃桌面後，手持木
    工夾後走至後方（00：00：43至00：00：47），消失於畫面
    （00：00：47至00：01：05）。
  ③00：01：05至00：01：11被告出現於畫面下方，並將木工夾
    收進包包內拉上拉鍊。
  ④00：01：11至00：02：07被告拿起綠色紙袋旁之手機講電話
    ，手持電話邊講邊四處走動，後站在桌子邊講電話。
  ⑤00：02：07被告通話結束。
　　觀諸上開勘驗結果並參照現場監視器畫面截圖（偵卷第13至
    16頁），可知被告與告訴人同處一室時拿取木工夾，且並無
    刻意遮掩之舉動，參以告訴人於原審審理中陳稱：案發當天
    我有時會離開，僅有被告獨處前開工作室，期間可能長達10
    至20分鐘等語（易卷第41頁背面、51頁背面），則被告不僅
    未趁告訴人不在場時拿取木工夾，反係與告訴人同處一室時
    拿取木工夾，且並無刻意遮掩之舉動，此與一般竊盜行為人
    通常選擇不易遭到察覺且以掩人耳目方式之常情已有不符。
    佐以告訴人於原審審理中陳稱：我與被告係木工朋友，在案
    發約2年前已認識，曾與被告在同一木工坊學習等語（易卷
    第36、48頁），堪認被告與告訴人尚具朋友情誼，而非單純
    場地提供者與租借場地者之關係，則被告辯稱其向告訴人借
    用木工夾，告訴人回應「嗯」，其認知是告訴人同意出借等
    語，尚非無據。
　⒉案發後，告訴人於107年3月15日上午10時17分許，就被告取
    走木工夾乙事與被告聯繫時，被告旋於同日上午11時3分許
    ，以通訊軟體Line語音通話方式聯繫告訴人，後續並傳送訊
    息稱願意返還所拿取之木工夾，且稱「我明天下午會去你工
    坊把跟你借的木夾還你」、「我有跟你告知，我要借木工夾
    ，若你沒有聽到，我很遺憾」等情，有被告與告訴人之通訊
    軟體Line對話截圖在卷可稽（偵卷第17至18頁），被告更於
    107年3月16日即將木工夾交警扣案並返還告訴人，有贓物領
    據1紙存卷可查（偵卷第11頁），可見被告於案發後經告訴
    人質疑時，猶表示係向告訴人借用木工夾，若告訴人未聽到
    很遺憾，其願意返還，並於翌日確實返還告訴人，核與被告
    所辯係向告訴人借用木工夾一情相符，堪認被告辯稱其並無
    竊盜犯意等語，係屬實在。
　⒊告訴人雖於偵查及原審審理中陳稱：被告取走本案木工夾前
    ，沒有向我借，我也沒有同意，且案發前，我從來沒有把工
    作室內的工具借給別人或被告帶離工作室使用，被告沒有經
    過我同意就拿走木工夾，就是偷東西等語（偵卷第33頁，易
    卷第36、38、43頁），然告訴人亦於原審審理中陳稱：在工
    作室，若大家開始作業，會很大聲，會使人講話聽不清楚等
    語（易卷第42頁），則尚無法排除因案發時工作室內聲響過
    大，致被告向告訴人借用木工夾時，告訴人無法清楚聽聞之
    可能。又告訴人於原審審理中陳稱：我從未向被告表明工作
    坊之工具絕不外借，因為這是大家應該都知道的事情，就像
    去健身房運動也不能把裡面啞鈴帶走一樣，不用特別說等語
    （易卷第43頁），則被告租借場地時，告訴人既未約定工具
    不外借，又無特別向被告說明此事，且被告與告訴人具有朋
    友情誼，並非單純場地提供者與租借場地者之關係，被告因
    而主觀上認為告訴人同意出借木工夾，尚非難以想像，自不
    能逕認被告知悉告訴人之工具不外借卻竊取木工夾之情。另
    告訴人固於原審審理中陳稱：我與被告語音通話時，印象中
    被告曾有承認是偷等語(易卷第39頁)，惟此部分並無其他證
    據可資佐證，且觀諸被告與告訴人之通訊軟體Line對話截圖
    （偵卷第17至20頁），可見告訴人不曾以被告在語音通話時
    坦承偷竊乙事質疑被告，苟被告確曾於語音通話時坦承竊盜
    ，以被告之後傳送訊息回應告訴人時皆稱其係借用，告訴人
    理應立即以被告短時間內前後不一之說詞質疑被告，乃告訴
    人卻未有此行為，難認告訴人前開陳述係屬真實，自無從為
    被告不利之認定。
  ⒋被告取走木工夾後，於告訴人107年3月15日傳送訊息告知被
    告涉嫌竊盜一事前，固未曾主動聯繫告訴人或返還木工夾，
    業據被告於警詢及偵查中供承明確（偵卷第2至3、28頁），
    惟被告於偵查中供稱：我計畫於下次向告訴人租借場地時再
    一併歸還等語（偵卷第3頁背面），又告訴人於原審審理中
    陳稱：被告係一次付清租借場地之費用，案發當日是第2次
    租借，後面還有剩餘可租借之時數，且被告當時仍有木材放
    在告訴人之工作室未取走等語（易卷第45至46、48至49頁）
    ，則被告尚有租借場地剩餘時數，所有木材仍置於案發工作
    室並未取走，其日後自有高度可能再向告訴人租借場地，是
    被告所稱係計畫於下次至告訴人工作室時再順帶返還木工夾
    等語，尚非不可採信，自無法僅以被告於107年3月15日傳送
    訊息告知被告涉嫌竊盜一事前，未曾主動聯繫告訴人或返還
    木工夾一情，即推認被告有何竊盜犯意。又告訴人固於原審
    審理中陳稱：我曾於107年3月12日在臉書發表文章，我覺得
    被告應該看得到該文章，之後會主動找我處理等語（易卷第
    48至49頁），並有該臉書貼文存卷可考(易卷第26頁)，然並
    無證據證明被告確曾瀏覽告訴人前開臉書文章，縱認被告確
    曾瀏覽，以告訴人前開臉書文章所載內容未曾提及告訴人遭
    竊之時間、地點、物品、情節，則被告未必能以該文章即聯
    想告訴人所指為木工夾遭被告取走乙事，自不能以告訴人曾
    發表前開文章，即遽為被告不利之認定。
  ㈢綜上所述，檢察官所舉之證據，均尚未達於通常一般之人均
    可得確信而無合理懷疑存在之程度，無法使本院形成被告有
    罪之確信心證，即不能證明被告犯罪，揆諸前揭說明，自應
    為被告無罪之諭知。
五、原審本於同上見解，以不能證明被告涉有前開犯行，而為無
    罪之諭知，核無違誤。
六、檢察官上訴意旨略以：告訴人於警詢、偵查及原審審理中陳
    稱：被告取走本案木工夾前，沒有向我借，我也沒有同意，
    且案發前，我也從來沒有把工作室內之工具借給別人或被告
    帶離工作室使用，被告沒有經過我同意就拿走木工夾，就是
    偷東西，我與被告語音通話時，印象中被告曾有承認是偷等
    語，衡情告訴人係以出租工作室供他人製作木製用品以營利
    ，而木工夾為製作木製用品時所需使用之用品，倘若將木工
    夾借予他人使用，該工作室即無木工夾提供與承租場地之人
    ，可能造成工作室無法營運，是告訴人所述較為可採，被告
    辯稱有向告訴人借用木工夾乙情，非無疑義。又倘被告有向
    告訴人借用木工夾乙情，雙方應會對於木工夾歸還之時間、
    地點、方式有所協議，然被告於警詢中卻僅空言泛稱：計畫
    於下次向告訴人租借場地時再一併歸還云云，並無確定歸還
    之時間，與借用他人物品之常情有違，是原審認被告並未竊
    盜告訴人之木工夾，認事用法顯有違誤之處。
七、惟查，縱告訴人實際上並未同意被告借用木工夾，惟被告係
    基於向告訴人借用木工夾之意思，誤認告訴人同意出借木工
    夾，其主觀上並無竊盜犯意，又被告與告訴人具有朋友情誼
    ，並非單純場地提供者與租借場地者之關係，被告主觀上認
    為告訴人同意出借木工夾，待日後再向告訴人租借場地時順
    帶返還木工夾，尚無悖於常情，俱如前述。原審以檢察官所
    舉之證據，尚無從形成被告有罪之確信心證，而為無罪之諭
    知，於法自無違誤。檢察官未提出新事證，猶執前詞提起上
    訴，上訴意旨所指各項，僅係就原審採證認事再為爭執，指
    摘原判決不當，尚無可取，其上訴為無理由，應予駁回。
據上論斷，應依刑事訴訟法第368條，判決如主文。
本案經檢察官黃騰耀到庭執行職務。
中　　華　　民　　國　　109 　年　　9 　　月　　29　　日
                  刑事第二十五庭 審判長法  官 邱滋杉
                                       法  官 陳彥年
                                       法  官 文家倩
以上正本證明與原本無異。
不得上訴。
                                       書記官 桑子樑
中　　華　　民　　國　　109 　年　　9 　　月　　29　　日